臺灣高等法院刑事判決　　　　　　　　　　　　九十二年度上重更(一)字第五七號
　　上　訴　人
　　即　被　告　乙○○
　　指定辯護人　李勝雄律師
右上訴人因殺人等案件，不服臺灣板橋地方法院九十年度重訴字第七號，中華民國九
十年七月二十五日第一審判決（起訴案號：臺灣板橋地方法院檢察署八十九年度偵字
第一０四三六號），提起上訴，本院判決後，由最高法院發回更審，本院判決如左：
　　主  　文
原判決關於殺人部分暨定執行刑部分，均撤銷。
乙○○殺人，處無期徒刑，褫奪公權終身。扣案之巴西ＴＡＵＲＵＳ廠製九ＭＭ半自
動手槍（含彈匣壹個）及匈牙利ＦＥＧ廠制九ＭＭ半自動手槍（含彈匣壹個）各壹把
、土製子彈顆均沒收。
　　事  　實
一、乙○○於民國八十五年間因違反槍砲彈藥刀械管制條例案件，經台灣嘉義地方法
    院判處有期徒刑四月，緩刑三年確定，又於八十五年間，因常業重利罪，經台灣
    嘉義地方法院判處有期徒刑二月，上訴台灣高等法院臺南分院，經判決上訴駁回
    確定，嗣前開緩刑之宣告經撤銷，於八十九年十二月十四日執行完畢（不構成累
    犯），仍不知悔改，和戊○○（經台灣高等法院台南分院九十年度上重更(一)字第
    三七八號判決，以未經許可無故持有手槍罪，判處有期徒刑五年，現上訴由最高
    法院審理中）、甲○○（由檢察官通緝中）、丙○○（九十一年間另因連續持有
    手槍案件，經台灣高等法院台南分院判處有期徒刑四年，最高法院駁回上訴確定
    ，現由檢察官通緝中）、癸○○（經台灣高等法院臺南分院九十二年度上重更(六)
    字第二八三號以共同未經許可無故持有手槍罪，判處有期徒刑五年六月，案經上
    訴，由最高法院駁回上訴確定）、辛○○（經台灣高等法院臺南分院九十二年度
    上重更(六)字第二八三號以共同未經許可無故持有手槍罪，判處有期徒刑五年，案
    經上訴，由最高法院駁回上訴確定）等人，平日即與陳偉成、壬○○、許坤華、
    庚○○（綽號「黑雞」）、己○○等人交惡，甲○○更因經常受陳偉成及庚○○
    等二人奚落，且陳偉成因許坤華前被乙○○、辛○○押至嘉義蘭潭毆辱，曾放話
    以後有機會要討回來，乙○○、甲○○、辛○○因而對陳偉成、庚○○、許坤華
    心存芥蒂，另癸○○因積欠壬○○新台幣（以下同）十三萬元，對壬○○之催討
    感到不滿。嗣乙○○等人知悉陳偉成、許坤華、庚○○、己○○等人，平日即在
    嘉義縣水上鄉忠和村檳榔樹角十五之二十號，壬○○所經營之「中庄花店」出入
    ，乃於八十六年八月二十六日下午決議共同押走陳偉成、許坤華、庚○○、己○○、壬○○等人理論及洩憤。由乙○○夥同戊○○、甲○○、丙○○、癸○○、
    辛○○等共六人，共同基於持槍押人教訓及基於意圖供自己犯罪所用，並持有可
    供軍用之制式槍彈之犯意聯絡，並由乙○○、癸○○分持戊○○於八十六年七月
    間交由乙○○保管持有，已裝填好子彈，具有殺傷力之巴西ＴＡＵＲＵＳ廠製九
    mm半自動手槍（含彈匣一個）及匈牙利ＦＥＧ廠制九mm半自動手槍（含彈匣一個
    ）各一把及土製子彈十三發，而共同未經許可無故持有之。乙○○等六人共乘癸○○所有之車牌ＵＲ─八五二八號克萊斯勒白色自小客車，於同日晚上七時許，
    趨車至壬○○所開設之前揭中庄花店尋釁。到達後，乙○○等六人持槍進入花店
    ，並將花店鐵門拉下，見許坤華、庚○○、己○○等人在花店聊天，乙○○找許
    坤華理論，雙方互相叫罵，乙○○隨即取出預藏之上揭巴西ＴＡＵＲＵＳ廠製九
    mm 半自動手槍，以槍柄擊打許坤華頭部，癸○○見狀亦取出上揭匈牙利ＦＥＧ
    廠制九mm半自動手槍，以槍柄擊打庚○○、己○○頭部（傷害部分未據告訴），
    喝令許坤華、庚○○、己○○三人不得亂動，癸○○並質問壬○○之去向，庚○○回答壬○○不在，乙○○、癸○○二人乃持槍喝令許坤華、庚○○、己○○三
    人坐上車牌ＵＲ─八五二八號小客車，乙○○、丙○○、甲○○隨即將許坤華、
    庚○○、己○○等三人押上癸○○所有之車牌ＵＲ─八五二八號自小客車，而剝
    奪許坤華等三人之行動自由，該車旋即由甲○○開走，癸○○則上樓找尋壬○○
    未著後，留在花店待壬○○返回，戊○○則搭乘辛○○所駕駛壬○○所有之車牌
    Ｎ３─０五五五號小自客車車，隨車牌ＵＲ─八五二八號自小客車一同離去（辛○○開走壬○○所有之車牌Ｎ３─０五五五號車後，置放於嘉義市精忠國小，並
    無不法所有之意圖，不另論竊盜罪），二車開至中庄某處紅綠燈路口，辛○○搖
    下車窗向乙○○等人告之其欲駕車回花店接應癸○○並抓壬○○等語，辛○○、
    戊○○乃駕駛車牌Ｎ３─０五五五號車，返回中庄花店接應癸○○。而在乙○○
    、甲○○、丙○○等人押許坤華、庚○○、己○○三人離開花店同時，壬○○正
    巧返回中庄花店，立即被癸○○持槍看住，而剝奪其行動自由，癸○○即以扣機
    與乙○○等人聯絡，但未能聯絡上，癸○○乃將壬○○強押至路旁，攔計程車至
    嘉義市○○○路四五六之五二號「天下第一園」戊○○住處欲與乙○○、甲○○
    、丙○○、辛○○、戊○○等人取得聯絡會合；而戊○○、辛○○二人嗣後駕駛
    車牌Ｎ３─０五五五號小客車，返回中庄花店，見癸○○已不在，且亦無法與乙○○等人取得聯絡，其二人遂將壬○○所有之車牌Ｎ３─０五五五號自小客車停
    放於精忠國小後，再先後返回嘉義市○○○路四五六之五二號「天下第一園」戊○○住處，辛○○、戊○○回至上開住處時，癸○○已持槍強押壬○○在屋內客
    廳，戊○○乃告知壬○○：「甲○○在其所經營的星璇服飾店看店時，陳偉成時
    常打電話去消遣甲○○，是什麼意思，所以我很不爽，所以才來押你們，是陳偉
    成害你們的」等語，癸○○、辛○○、戊○○三人則輪流看管壬○○。另乙○○
    、甲○○、丙○○三人押著許坤華、庚○○、己○○三人，由甲○○駕駛車牌Ｕ
    Ｒ─八五二八號自小客車，於當日晚上七時三十分駛往嘉義縣竹崎鄉塘興村往無
    底潭之偏僻產業道路上停車（即嘉義縣竹崎鄉○○○段第一０二號土地附近），
    等候癸○○、辛○○、戊○○三人押壬○○前來會合，但約等候十至十五分鐘後
    ，即至當日晚上七時五十分許，尚未見戊○○等人前來會合。此時，許坤華要求
    下車小便，乙○○即押許坤華一同下車，其他人均留車上。嗣在下車後，乙○○
    與許坤華在交談間，乙○○責問許坤華以前何以前經常欺侮他，許坤華即回應稱
    ：「你現在有槍不是最大，我不相信你有槍就敢打死我」等語，乙○○聞言大怒
    ，而逾原共同押人教訓犯意，另自行起意槍殺許坤華，持上揭巴西ＴＡＵＲＵＳ
    廠製九mm半自動手槍開槍射殺許坤華頭部及身體，先開兩槍，隨後又補開五槍，
    使許坤華頭部及身體分佈有穿透性及貫穿性彈孔七處，因近距離多處槍傷造成心
    臟破裂，引起胸內大量出血，當場死亡。乙○○留許坤華屍體於現場，返回車上
    ，與甲○○、丙○○續押著庚○○、己○○二人，換由丙○○駕車離去，擬另尋
    覓地點與戊○○等人聯絡。其間乙○○等人並要庚○○聯絡陳偉成以便釣出，惟
    因無法聯絡而作罷。途中該車牌ＵＲ─八五二八號自小客車由竹崎─番路─中埔
    ─澐水，經關仔嶺路往白河方向行駛，至臺南縣白河鎮往嘉義縣水上鄉中庄三角
    潭某產業道路時，甲○○要庚○○下車，欲教訓庚○○，然庚○○沒有下車，雙
    方僵持約五分鐘，庚○○並懇求甲○○念及渠等是童年朋友，何必這樣，甲○○
    即無後續動作。其後，車子繼續開往嘉義縣水上鄉柳林村，中途乙○○下車，打
    電話與戊○○、癸○○取得聯絡，約定見面地點後，並繼續將車子開往嘉義縣民
    雄鄉頭橋，再往同縣新港鄉方向行駛，等待會合。而戊○○、辛○○、癸○○在
    「天下第一園」因見乙○○等人未回，戊○○即令辛○○持槍（該匈牙利ＦＥＧ
    廠制九mm半自動手槍原由癸○○持有，嗣轉交辛○○持有）看住壬○○後，隨即
    駕駛其所有之紅色喜美小客車，搭載癸○○外出尋找乙○○等人。嗣與乙○○取
    得聯絡，雙方約定見面地點，即在新港鄉○○地○○路邊，與乙○○等人會合，
    乙○○下車與戊○○、癸○○二人交談約五分鐘，乙○○再上車後，聲稱要回去
    射殺許坤華地點將許坤華屍體拉到山下，然行駛約一百公尺，戊○○、癸○○又
    超車與乙○○交談，戊○○、癸○○與乙○○交談後，乙○○將車子掉頭往新港
    鄉方向行駛，戊○○、癸○○所駕駛之紅色喜美小客車則往嘉義方向駛去，隨後
    乙○○等人之車輛在新港鄉○○○○道路，遶行約三十分鐘，於同日晚上十一時
    許，將庚○○、己○○等二人載至嘉義縣新港鄉○○村○○○○道路上，甲○○
    與庚○○又發生口角，甲○○乃向乙○○索取槍枝，並要庚○○下車，庚○○見
    狀趁機搶奪甲○○手上槍枝，甲○○之槍枝掉落地面，甲○○、丙○○、庚○○
    三人乃在地上爭奪槍枝，乙○○見狀，下車欲幫忙，己○○即乘隙在車內翻越至
    車牌ＵＲ─八五二八號自小客車駕駛座開車逃離，並駕該車至嘉義縣警察局民雄
    分局溪口分駐所報案。庚○○則趁亂奔走逃離現場。而戊○○、癸○○二人，自
    新港鄉返回嘉義市後，因乙○○等人之聯絡，得知己○○、庚○○二人均已逃逸
    ，即要壬○○聯絡己○○、庚○○，嗣後壬○○聯絡上己○○，己○○告知已在
    嘉義縣警察局民雄分局溪口分駐所報案。至此，戊○○、癸○○、辛○○等人知
    事跡敗露，癸○○不得不與壬○○一同前往民雄分局溪口分駐所領取其所有之車
    牌ＵＲ─八五二八號自小客車，癸○○、辛○○二人並將強押壬○○之槍枝交還
    戊○○。嗣癸○○至警局後，佯稱該車為甲○○所借走，惟為警識破，癸○○始
    吐露實情。警方乃至嘉義縣竹崎鄉○○○段第一○二號土地附近，即許坤華陳屍
    地點，查獲乙○○所擊發子彈彈殼四顆、未擊發子彈一顆。嗣後，於八十六年九
    月二十三日下午四時五十分許，警方接獲匿名報案，稱涉嫌於嘉義縣竹崎鄉槍殺
    許坤華案件之作案用手槍二支，藏放於嘉義縣竹崎鄉鹿滿村往竹崎方向「興產橋
    下」，請派員取回。經警於八十六年九月廿三日下午五時十分許，在嘉義縣竹崎
    鄉鹿滿村「興產橋下」尋獲乙○○等人之上開作案用二支制式手槍（即九○制式
    手槍一支、九二制式手槍一支）、具殺傷力之土製子彈五顆（黑色九○手槍子彈
    三顆、白色九二手槍子彈二顆，送鑑定時，拆解一顆，試射二顆）及乙○○自白
    書一份。乙○○遲至八十九年四月廿九日，始在台北縣板橋市○○路、東門街口
    為警查獲。
二、案經嘉義縣警察局竹崎分局、民雄分局報請臺灣板橋地方法院檢察署檢察官偵查
    起訴。
　　理  　由
一、訊據上訴人即被告乙○○對有於八十六年八月二十六日晚上七時許，與甲○○、
    丙○○前往壬○○所開設位於嘉義縣水上鄉忠和村檳榔樹角十五之二十號中庄花
    店，並持手槍以槍柄擊打許坤華頭部，隨即喝令在中庄花店內泡茶之許坤華、庚○○、己○○三人上車，押上癸○○所有之車牌ＵＲ─八五二八號自用小客車，
    由甲○○駕駛上開自小客車，於當日晚上七時三十分駛往嘉義縣竹崎鄉塘興村往
    無底潭之偏僻產業道路上，途中許坤華要求小便，乙○○即與其一同下車，其他
    人均留車上，乙○○責問許坤華以前何以經常欺侮他，許坤華則以「你現在有槍
    不是最大，我不相信你有槍就敢打死我」等語相激，乙○○聞言大怒，持手槍射
    殺許坤華頭部及身體，致許坤華因槍傷造成心臟破裂，大量出血死亡，嗣又與甲○○、丙○○續押著庚○○、己○○二人，換由丙○○駕車，後在嘉義縣新港鄉
    ○○村○○○○道路上，甲○○與庚○○發生口角，庚○○趁機搶奪甲○○手上
    槍枝，己○○即乘隙駕該車至嘉義縣警察局民雄分局溪口分駐所報案，庚○○則
    趁亂奔走逃離現場等之事實固坦承不諱，惟辯稱：當天伊所持有之手槍二支，係
    綽號「德哥」之林誼德於八十五、六年間連同另二支手槍交其保管的，當天二支
    槍均由其持有，伊等至中庄花店時，癸○○即已在現場，戊○○伊不認識，亦未
    一同前去，後來伊係受許坤華之言語刺激，始失控開槍打死他，並非預謀的云云
    。
二、經查：
  (一)持槍妨害自由部分：
    (1)本件案發後，癸○○欲至警局領車，其於八十六年八月二十七日上午六時、同
      日下午六時、同年月二十八日下午三時三十分之警訊時，均佯稱該車為甲○○
      所借走，伊不知甲○○借該車作何事，亦不知發生了什麼事。直至八十六年八
      月二十八日第四次警訊時始供承：「甲○○經常向我等抱怨說『偉成』（即
      陳偉成）及綽號『黑雞』（即庚○○）等二人經常奚落他，致他懷恨在心，並
      於八十六年八月二十六日下午七時方相邀前往中庄花店要教訓毆打陳偉成、庚○○洩恨」、「（問）攜帶何兇器？（答）由乙○○攜帶二把制式九０手槍、
      一支他自己帶著，另一支交給我攜帶」、「（問）攜帶該二把手槍作何用途：
      （答）是要將人押上車，防止他們脫逃，這是乙○○講的」、「均有上彈匣裝
      子彈，我不知道裡面裝幾發子彈」、「到達後由乙○○、甲○○、丙○○、辛○○立即將在場之許坤華、庚○○、己○○要押上車，並由乙○○持手槍威脅
      他三人就範押解上車」、「乙○○
      用槍柄打他二人之臉頰，叫他們快點走（指許坤華、庚○○、己○○）」、「
      （許坤華、庚○○、己○○）是被乙○○、甲○○、丙○○駕駛ＵＲ─八五二
      八白色克萊斯勒自小客車押走」、「我留在原地，而辛○○另駕駛壬○○所有
      之Ｎ三─０五五五自小客車尾隨ＵＲ─八五二八號自小客車離開」、「我自屋
      內出來時候，乙○○等已離開現場，剛好壬○○返家，看我手持一把手槍，又
      看到我的車及他所有之Ｎ三─０五五五自小客車一同開走，問我發生何事，我
      回答說許坤華等三人不知因何事與乙○○等人發生口角後，被乙○○等人押走
      ，我持著手槍跟壬○○講叫他跟我走」（見嘉義縣警察局竹崎分局嘉竹警刑字
      第二二五二號卷第七頁至九頁）、「我自中庄花店將壬○○押至嘉義市○○○
      路四五六之五二號內看管，過了一會兒屋主戊○○，隨即辛○○也來，辛○○
      出手將我身上之手槍拿去，之後乙○○打呼叫器給我，我回電和他聯絡在民雄
      工業區○○道路會面，我即叫辛○○看好壬○○，便與戊○○開紅色喜美自小
      客車前往會面」（見嘉義縣警察局竹崎分局嘉竹警刑字第二二五二號卷第九頁
      反面至第十頁）等語。
    (2)案發後，共犯辛○○一直未到案，嗣因另案羈押於嘉義看守所，於八十六年十
      月六日警訊時供稱：「八十六年八月二十六日傍晚，我和乙○○、甲○○、丙○○、癸○○五人在戊○○住處（嘉義市○○○路四五六之五二號「天下第一
      園」）泡茶聊天時，甲○○表示常遭庚○○、許坤華二人欺侮，乙○○就表示
      要替甲○○出口氣，並由身上取出二把槍，一把交由癸○○攜帶，一把則係乙○○自己攜帶，復又提議要至庚○○友人壬○○住處找庚○○及許坤華等人後
      ，即駕癸○○所有之ＵＲ─八五二八號自小客車到壬○○所開設之中庄花店，
      到時是（二十六日）下午十九時左右，但當時壬○○並未在店內，恰巧見己○○、許坤華、庚○○三人在店內泡茶，乙○○就找許坤華理論，因在此之前許
      坤華亦曾放話要做掉乙○○，乙○○才會一見面就找許坤華理論，並互相叫罵
      吵架，後乙○○即取出預藏之手槍猛擊許坤華頭部，癸○○見狀亦取出由乙○○交其攜帶之槍械猛擊己○○、庚○○二人頭部，後乙○○、丙○○、甲○○
      三人強押己○○、庚○○、許坤華三人坐上癸○○所有之ＵＲ─八五二八號自
      小客車內，剛駛離現場時，壬○○適逢返回店內，我即隨手取走放於該店內桌
      上壬○○所有之Ｎ３─０五五五號自小客車追趕乙○○所駕之ＵＲ─八五二八
      號自小客車，追上後與之併行，乙○○拉下車窗表示癸○○仍在現場，要我回
      去接他，我即駕該車返回花店，但未發現癸○○、壬○○二人，我就自行將車
      駕至林森東路精忠一村精忠國小大門前，徒步走回戊○○住處，一入屋內就見
      癸○○、壬○○二人在屋內泡茶，我即向壬○○表示將他的車子停放精忠國小
      前」、「期間戊○○夥同友人「信吉」有回住處，癸○○向戊○○表示案發之
      情形，陳即和乙○○等人聯絡，乙○○有回電至戊○○住處，電話講完後，戊○○和「信吉」、癸○○就一起外出，癸○○將手槍交給我，要我看住壬○○
      等語」（見八十六年偵字第六○三七號卷第九七至九九頁）、「因許坤華曾恐
      嚇我與乙○○，要我們二人小心一點，不然的話要給我們難堪，後來與乙○○
      於八十六年六月底左右在嘉義市瑞虹酒店持槍押走許坤華至蘭潭教訓許坤華」
      等語（見八十六年偵字第六○三七號卷第一一○頁）。
    (3)被害人己○○於八十六年八月二十七日上午四時四十三分第一次警詢中指稱：
      「八十六年八月二十六日晚上十九時許，我和許坤華、庚○○三人在嘉義縣水
      上鄉忠和村檳榔角十五之二十號中庄花店內泡茶，突有數名男子分持手槍闖入
      花店，一人持手槍打我及庚○○的頭部，另有一人亦持一支手槍打許坤華頭部
      ，其中一人問『阿進』（花店老闆）在不在，庚○○回答不在，他就持手槍強
      押我們三人上一部轎車（車號ＵＲ─八五二八）該轎車駕駛座上坐著綽號『俊
      孝』的男子，我認識他，另押我們的二名男的，我不認識。車子由『俊孝』駕
      駛，開往竹崎鄉塘興村溪心寮往無底潭的產業路」（見嘉義縣警察局竹崎分局
      嘉竹警刑字第二二五二號卷第二九頁正、反面）；其後於同日下午一時三十分
      、同日下午六時、同年月二十八日上午八時第二、三、四次警訊時指稱「壬○○當時是騎機車載其兒子回家不在花店內。八月二十六日十九時許，我與許坤
      華、庚○○在中庄花店內泡茶聊天時，突然有五、六名年輕男子分持三把手槍
      闖入花店，其中一名男子持槍指向許坤華，另一名持槍者以槍柄擊傷我右耳，
      另一名持槍者則以槍柄擊傷庚○○頭部，同時問『進仔去那裡』？庚○○回答
      『進仔不在』。之後就喝令我及許坤華、庚○○三人上一輛ＵＲ─八五二八號
      克萊斯勒白色自小客車之後座上時，我才看見駕駛者是甲○○，我們被押上車
      後座時甲○○就駕車往後庄方向，車行至中庄紅綠燈之處時，尾隨一輛藍色自
      小客車就超前併行，打開車窗告訴我們車上某男子說：『進仔在花店內，他們
      要回頭去抓他』，後該車就轉向，甲○○所駕駛之自小客車則繼績往竹崎方向
      行駛。甲○○駕車往竹崎鄉塘興村無底潭之產業道路是由一名『志仔』綽號大
      舌（即口吃，經查證為乙○○）之男子指引。庚○○坐在後座左面，我坐中間
      ，然後是許坤華，右邊是綽號大舌之男子」（見嘉義縣警察局竹崎分局嘉竹警
      刑字第二二五二號卷第三一頁正、反面）、「另外這張丙○○口卡片之人，是
      另一名與大舌、甲○○共同挾持我之人沒錯。當時係被甲○○、乙○○、丙○○三人挾持上ＵＲ─八五二八號克萊斯勒白色車，警局初訊時還未想到該名不
      詳男子綽號叫『世忠』，現在警方提出乙○○之口卡片時，我方慢慢回想到該
      坤在壬○○經營之中庄花店內泡茶聊天時，突然間有癸○○綽號小寶、辛○○
      和阿志衝入花店內，癸○○（綽號小寶）手持手槍就以槍柄擊傷我左耳部，另
      阿志（綽號口吃）亦持手槍擊傷許坤華頭部，然後就將我及許坤華庚○○三人
      由花店後面押出坐上一輛ＵＲ─八五二八號克萊斯勒白色自小客車上，當時有
      一輛藍色自小客車尾隨至中庄紅綠燈處，併行時該輛藍色自小客車是何人駕駛
      的？答：當時駕駛藍色自小客車之人拉下玻璃窗時，我看見是辛○○駕駛的，
      辛○○駕駛之藍色自小客車原是尾隨在甲○○駕駛之車子後面，到了中庄紅綠
      燈處時就與甲○○駕駛之車併行，拉下車窗時阿志（綽號口吃）亦拉下車窗對
      辛○○說：『小寶哥還在花店，阿進也在花店，回頭去接應』，辛○○就將車
      子掉頭。（問）由丙○○駕駛之克萊斯勒自小客車由民雄大橋往新港鄉時停車
      未久，有一輛紅色自小客車來接應，該車內是由何人駕駛？車內坐有何人？（
      答）我於事後八十六年八月二十七日下午時有聽到壬○○說：該輛紅色自小客
      車是由戊○○駕駛，至於車內乘坐還有何人我不清楚。（見嘉義縣警察局竹崎
      分局嘉竹警刑字第二二五二號卷第二八頁至三九頁）；嗣於檢察官偵訊時亦證
      稱：「我在八月二十六日晚上約七點時於水上鄉中庄花店，壬○○載他兒子先
      回去，我與許坤華、庚○○則在那邊看電視，然後看到一名男子進來持槍先打
      許坤華的頭，我與庚○○分別被不詳男子持槍毆打後腦並押往上車，其中一名
      看所以不敢確定人數，我是看到人影判斷五、六名男子，上車後，我看到有一
      名男子胖胖的，我認出他是綽號叫「俊孝」，俊孝坐在駕駛座，是開車的，另
      一名坐在駕駛座旁我不認識，另一位坐在後座持槍押住許坤華，我在車內是坐
      在後坐中間，庚○○坐在我旁邊，他們把車開往市區後庄，當時有一輛車子跟
      過來說，壬○○在花店內，叫我們這部車回去再去抓他，我們就被帶到竹崎山
      上」（見八十六年相字第五二五號卷第十六頁至十七頁）、「我看到的是五、
      六個人進到中庄花店，我被押上車時才看到甲○○坐在車上」（見嘉義地方法
      院檢察署八十六年度偵字第六０三七號第十五頁）。
    (4)被害人庚○○於八十六年八月二十八日警訊時指稱：「被甲○○夥同乙○○、
      丙○○、癸○○等共計六人（另兩名姓名不詳男子，經查係辛○○及戊○○）
      挾持，係二十六日十九時許，在水上鄉忠和村檳榔樹角十五之二十號中庄花店
      ，由癸○○及乙○○分持手槍一支強押走，當時我與己○○、許坤華等三人於
      中庄花店內泡茶聊天，忽然有兩台車下來六個人，由綽號「小寶」癸○○手持
      手槍，大聲嚷著『起來、起來』，接著並對己○○以槍柄搥打其頭部，並質問
      阿進去哪裡（壬○○），統統到屋後全部上車，接著我們三人便被押上白色克
      萊斯勒，另辛○○駕駛藍色轎車與我們車併行，高喊小寶哥（癸○○）與阿進
      尚未上車，在花店，辛○○即掉頭回去押阿進，.... 」（見嘉義縣警察局竹
      崎分局嘉竹警刑字第二二五二號卷第二○頁至二一頁）；於檢察官偵訊時證稱
      「在花店是癸○○、乙○○、辛○○，是癸○○拿槍叫我們三人上車他並把鐵
      門拉下，我們被押上車後，癸○○又上樓找人。有一輛紅色自小客車在新港會
      合，乙○○有下車與紅色自小客車的人講話，那是在射殺許坤華之後，他們講
      些什麼我聽不到，後來紅色車超到我們車前面，乙○○又下車與他們說話之後
      ，我們的車就掉頭，乙○○上車後戴上手套開車往新港，那輛紅色自小客車就
      往嘉義開走，紅色自小客車是何人，我不知道。後面那部車子是辛○○開的，
      當時他把車子開到我們旁邊併行時，乙○○跟辛○○說還有一個人還沒有押到
      ，癸○○也沒有載到，之後辛○○就把車子掉頭回去，我們這輛車子就直接往
      竹崎山上開」（見八十六年度偵字第六○三七號卷第十三頁反面至十四頁）等
      語。
    (5)被害人壬○○於八十六年七月二十七日上午五時三十五分、同日下午三時十分
      第一、二次警訊時並未供出被癸○○持槍押走之事，直至八十六年八月二十八
      日上午九時第三次警訊時始指稱：當時我正好外出，只有己○○、許坤華、庚○○在其經營中庄花店內聊天，當我回到店時，在店門外正好看到辛○○駕駛
      我所有之Ｎ三─０五五五號小自客車正在倒車，將車子開到我店後方，我就追
      到店後方查看，剛好碰到我之車子及一部ＵＲ─八五二八號克萊斯勒白色自小
      客車開出來，我又走到巷口查看時該二部車子已經開走，可是在我走回花店之
      後門時，就看到癸○○走出來，並持一把白色手槍將我押入花店內，當時就沒
      看到己○○、許坤華、庚○○三人了，癸○○就在店內聯絡乙○○，等了約二
      十分鐘，乙○○沒有回電，癸○○就持槍押我到店外小路攔下一部計程車，把
      我押到林森東路附近巷子內一間廟旁別墅內（指「天下第一園」），坐了約半
      小時戊○○及辛○○就從外面回來，戊○○並表示說「甲○○在其所經營之星
      璇服飾店看店時，陳偉成時常打電話去消遣，是什麼意思，所以我很不爽，才
      來押你們，是陳偉成害你們的」，另辛○○向我說「你的車子，我丟在精忠一
      村附近」，戊○○對伊說完話，就叫辛○○持槍看著我，戊○○就和癸○○一
      起外出（前往嘉義縣新港鄉○○○道路旁邊與乙○○等人會合），我與辛○○
      在別墅內坐了約二、三個小時，約在晚上十一時許癸○○就回到別墅內，並且
      說已經出事了，就叫我與辛○○一起出去外面共乘一部紅色轎車到徐信傑所經
      營之冷氣行去，當時有戊○○、癸○○、辛○○、徐信傑及該開車之男子（指
      謝仁偉）共五人在場，癸○○就叫我打庚○○之呼叫器，可是都沒有回電，後
      來我又打己○○之呼叫器，己○○回電表示其人在溪口分駐所，戊○○就向我
      說「到了分駐所，你該知道怎麼說嗎？」，我回答「知道」，戊○○就叫我與
      癸○○、徐信傑等人到溪口分駐所，要領回癸○○所有ＵＲ─八五二八號克萊
      斯勒白色自小客車等語（見嘉義縣警察局竹崎分局嘉竹警刑字第二二五二號卷
      第四八頁反面至五○頁）；於檢察官偵訊時另指稱：「（問）癸○○把你押在
      花店裡面他作些什麼事情？（答）他打ＢＢ扣給乙○○，可是乙○○沒有回扣
      」、「（問）癸○○在花店有無跟你說什麼？（答）沒有說什麼，我問他什麼
      事，他說等一下就知道了，他只有扣機等乙○○」、「（問）他們為何會來找
      你與陳偉成？（答）因癸○○有欠我十三萬元，我有向渠要」、「（問）你何
      時看到戊○○及辛○○？（答）癸○○把我押到嘉義市○○○路的一間房子，
      戊○○及辛○○過了一會兒就進來」、「（問）戊○○及辛○○進來後有無說
      什麼？（答）戊○○說陳偉成打了一通電話去消遣甲○○，而甲○○他們一夥
      人想不開才會押人」、「（問）在『天下第一園』時，癸○○是否與戊○○開
      一部車子出去？（答）渠等二人有出去，我不知渠等為何要出去，癸○○有打
      大哥大及到外面打電話給乙○○」（見台灣嘉義地方法院檢察署八十六年度偵
      字第六０三七號卷第十七至十九頁）。
    (6)被告乙○○於案發後即一直未到案，逃亡至八十九年四月二十九日始在台北縣
      板橋市○○路、東門街口為警查獲，其於警訊時供稱「我與許坤華是舊識，平
      常許坤華常向我漏氣，並對我父母親不禮貌，我便懷恨在心，八十六年八月二
      十六日我與許坤華及綽號「黑雞」及綽號「彥良」之男子在嘉義縣水上鄉中庄
      一家花店泡茶，當時我與許某口頭上發生衝突，我便回去嘉義市○○路我租屋
      人，便邀他二人同往花店泡茶，到了花店我與許坤華又發生言語衝突，我便拿
      出預藏之其中一把九○手槍指著許某，並叫他出去談，並命令現場之綽號黑雞
      及彥良，還有丙○○、甲○○四人（應係三人之誤）一同押著許某至嘉義市○○鄉○○村○○○○道路」（見八十九年偵緝字第一四七號卷第六頁）；於原
      審訊問時供稱「我和許坤華起言語衝突後，拿出槍枝要求許坤華和我一起出去
      ，我只有用槍押許坤華，因為他用言語激我，我要求丙○○、甲○○、庚○○
      、己○○跟我一起走，鄭、劉二人並不想去，可是有同意一起去，劉在車上有
      說只要我教訓許一下就好，不要太嚴重，當時開車的是甲○○」（見原審卷第
      八○頁反面）；於本院前審訊問時供稱「我到中庄花店時，有找許坤華理論，
      並和許坤華起爭執，並用手槍打了他的頭」（見本院九十年上重訴字第四四號
      卷第七四頁、第一一八頁），於本院更審時訊問其究竟實情如何，乙○○供稱
      「我在路上遇到甲○○、丙○○，約去中庄花店泡茶，去時，癸○○、辛○○
      、庚○○、己○○、許坤華已在那裡，我帶了二把槍，因許坤華譏笑我說我的
      級數還不夠，叫我不要講話，我就站起說，小支（許坤華的外號，細仔）你不
      知道我身上有帶槍，還敢這樣跟我說話，不然我們去竹崎找陳偉成出來替我們
      評評理，我就命令他們站起來，癸○○、辛○○說沒他們的事就先走了，我押
      著許坤華從後門出來，命令甲○○開車，車子是癸○○的，車上還有庚○○、
      己○○、丙○○，到了竹崎，找不到陳偉成，當時天晚又押人，為避開警察，
      就走產業道路」（見本院更一審九十三年三月四日訊問筆錄）云云。
    (7)綜合上述之共犯、被害人、被告之供、證詞，其中被害人己○○、庚○○、壬○○已明確證述渠等如何遭被告乙○○和甲○○、丙○○、癸○○、辛○○、
      戊○○等六人，分持槍械闖入花店，當時被害人庚○○、己○○、許坤華等三
      人於中庄花店內泡茶聊天，乙○○、癸○○分持手槍以槍柄搥打許坤華、庚○○、己○○等人頭部，並質問壬○○之去向，許坤華、庚○○、己○○三人便
      被押上癸○○所有白色克萊斯勒小客車，另辛○○駕駛藍色轎車尾隨，以及如
      何駕車超前併行，與共犯乙○○對談後，折返中庄花店，在乙○○、甲○○、
      丙○○等人押許坤華、庚○○、己○○三人離開花店同時，壬○○正巧返家，
      立即被癸○○持槍看住，癸○○乃將壬○○強押至路旁，攔計程車至嘉義市○○○路○道宗住處，嗣辛○○、戊○○至戊○○住處後，戊○○、癸○○、辛○○則輪流看管壬○○等情，且互核符合。而共犯癸○○、辛○○二人上開供
      詞，就被告乙○○、甲○○、癸○○、辛○○等人如何與許坤華、庚○○、陳
      偉成、壬○○等人間有所糾紛仇恨，並因而持槍至中庄花店強押許坤華、庚○○、己○○、壬○○，及被告乙○○、丙○○、甲○○三人以癸○○所有之車
      牌ＵＲ─八五二八號自小客車載走許坤華、庚○○、己○○，癸○○則持槍押
      壬○○至戊○○住處，戊○○及辛○○皆在戊○○「天下第一園」住處出現，
      而後由辛○○持槍看住壬○○，戊○○與癸○○外出與被告乙○○等人會合等
      情，均已承認不諱。是上開供、證詞應可採信。至被告乙○○所供，雖自承係
      由其單獨持二把槍強押許坤華、庚○○、己○○等三人，但顯有淡化其餘共犯
      丙○○、甲○○、癸○○、辛○○之涉入程度，甚且稱其不認識共犯戊○○，
      戊○○未至中庄花店，其所持有之槍彈非由戊○○，而係由綽號叫「德哥」之
      林宜德所提供等語，惟此與前揭足堪採信之被害人庚○○、己○○、壬○○及
      共犯癸○○、辛○○之供、證戊○○參予之情形顯有不同；另被告乙○○與癸○○持以強押被害人己○○、庚○○、許坤華、壬○○等人之槍枝來源，係由
      戊○○於八十六年七月間於嘉義市○○○路四五六之五二號戊○○住處交予被
      告乙○○保管而由乙○○持有中，乙○○再將其持有之二支槍枝其中一支交予
      癸○○等情，已據共犯癸○○分別於警詢及檢訊中供述甚明（見嘉義縣警察局
      竹崎分局刑案偵察卷宗第十頁至十一頁、八十六年偵字第六○三七號卷第四八
      至五二頁、第七一至七二頁）。且八十六年九月二十三日有匿名者向警方報案
      ，由警方取獲上開槍彈及被告乙○○所寫之自白書，而癸○○則係在案發後二
      日，即八十六年八月二十八日之警訊時供稱，其與辛○○所持以押壬○○之手
      槍一支，已交還戊○○（見八十六年八月二十八日警訊筆錄），足證戊○○於
      案發後尚與乙○○有所聯繫，否則乙○○如何能以自白書之方式交代槍枝來源
      ，應認癸○○上開所供為可採；共犯戊○○並因之經台灣高等法院台南分院判
      處有期徒刑五年，有該院九十年上重更一字第三七八號判決一份在卷可憑；共
      犯癸○○、辛○○經台灣高等法院台南分院以九十二年度上重更六字第二八三
      號分別判處有期徒刑五年六月、五年，並同認戊○○確係該案之共犯，有該案
      判決一份在卷可參（該案嗣經最高法院以九十三年度台上字第六九八號駁回上
      訴確定）。顯然被告乙○○上開所供，係為同案被告開脫之自扛責任之詞，不
      足為採，至於上開二槍所裝填子彈不明，惟依乙○○槍殺許坤華有七處彈傷，
      現場拾獲一顆未擊發子彈，與乙○○到案繳交作案用之上開二把手槍及具殺傷
      力之子彈五顆，合計當時該二把槍所裝填子彈為十三顆，應可認定。再者，警
      方在共犯癸○○所有之車牌ＵＲ─八五二八號自小客車上所採集之指紋，經送
      請內政部刑事警察局鑑定結果，確多屬被告乙○○、甲○○及丙○○等人所有
      ，有指紋照片及內政部刑事警察局八十六、九、十七局紋字第四六八號鑑定書
      一份在卷可憑（見八十六年度偵字第六○三七號偵查卷第一二九頁至一八五頁
      ）。另警方於八十六年十月三日下午五時十分在嘉義縣竹崎鄉鹿滿村興產橋下
      尋獲作案用之上開二把手槍及具殺傷力之子彈五顆，經送內政部警政署刑事警
      察局鑑驗結果，均具有殺傷力，其中一把為巴西ＴＡＵＲＵＳ工廠製九ＭＭ半
      自動手槍制式手槍（許坤華身上起出之彈殼，確從本槍支所擊發），另一把係
      匈牙利ＦＥＧ廠製九ＭＭ半自動手槍，土製子彈五顆（拆解一顆，試射二顆）
      ，內具圓錐狀直徑約九ＭＭ之金屬彈頭、底火及火藥，具殺傷力，此有該局八
      十六年九月二十六日刑鑑字第六五六八一號鑑驗通知書可按（附於八十六年偵
      字第六○三七號卷第六一頁）。
    (8)綜上所述，本件被告乙○○夥同共犯甲○○、丙○○、癸○○、辛○○、戊○○等六人共同謀議持槍強押被害人許坤華、庚○○、己○○、壬○○等四人，
      並同時分工妨害被害人行動自由等之事證甚為明確，應依法論科。
  (二)殺人（許坤華）部分：
    1.被告乙○○於警詢中供稱「到了該處（嘉義市竹崎鄉○○○○道路）原本我只
      想教訓許某而已，可是許坤華對我說『不信你敢開槍打死我』，當時我心生氣
      憤，我便叫許某蹲下隨即朝他身上開了四槍」（見八十九年偵緝字第一四七號
      卷第六頁正、反面）；於原審供稱「因為他（許坤華）說我不相信你有槍就敢
      打死我，我才氣憤開槍」（見原審卷第二七頁）、「我們六個人坐一部車，在
      產業道路上，許坤華說他要上廁所，我就和他二人下車，且我問他為何老是看
      不起我，他說『你拿槍非最大，我不信你敢拿槍打死我』，當時我們二人蹲在
      地上抽煙，我看見他的手揮過來，好像要拍掉我的槍，我就站起來退後一步，
      因緊張、氣憤，下意識的扣了扳機，共射幾槍我不知道」（見原審卷第八○頁
      反面、第八一頁）；於本院前審供稱「因在中庄花店時許坤華說輩份不夠，叫
      我不要多說話，我站起來拿槍指著他，我就說我有帶槍，你還敢這樣跟我說話
      ，不然我們就去嘉義竹崎找陳偉成（他是我們同輩較有份量的人），找他替我
      評評理，我們計六人就坐上癸○○所有白色克萊斯勒車子」、「到竹崎後，找
      不到偉成，那時天色已晚，為了逃避警察臨檢，就往產業道路開，開到案發現
      場，許坤華說要小便，我與他一同下車，其他人就留在車上，我們蹲下來抽菸
      ，離車子約二公尺左右，我對他說：『細仔為何從小到大都要歁負我』，我跟
      許坤華是學長學弟關係，我會出來混也是他帶我出來的，他就說：『阿志你現
      在有槍不是最大，我不相信你有槍就敢打死我』，我聽了很生氣，本來蹲著就
      站起來，退了一步，只知道槍口對著他的方向下意識就扣了板機，然後我就驚
      慌的跑回車上，叫開車的人快開車離開現場」（見本院前審卷第二四九頁、二
      五○頁）、「我有看到許坤華倒下，我有扣扳機，不知道開幾槍」（見本院前
      審卷第一一九頁）、「我是因許坤華突然反抗才開槍，我是不小心打死許坤華
      ，我沒有殺人的故意（見本院前審卷第七五頁、第一一九頁）；於本院審理中
      亦供承確因與許坤華爭吵失控將之槍殺，非預謀等語。已自承持槍射殺許坤華
      死亡等情。
    2.(1)共犯（持槍妨害自由犯行部分）癸○○於警詢中供稱：「在產業道路與乙○○會面，由戊○○問乙○○說，許坤華他們三人呢，乙○○即回答：細仔（許
      坤華）被我用死」（見嘉義縣警察局竹崎分局刑案偵察卷宗第十頁）等語。(2)
      證人己○○於警詢、檢訊中證稱：伊等三人被乙○○等人持槍押上車牌ＵＲ─
      八五二八號自小客車，駕駛座上坐著綽號「俊孝」的男子（指甲○○），另一
      名坐在駕駛座旁伊不認識，庚○○坐後座左邊，伊坐後座中間，然後是許坤華
      ，右邊是由一名「志仔」綽號「大舌」（台語）（指乙○○）持槍壓住許坤華
      ，開往竹崎鄉塘興村往無底潭之偏僻產業道路上，綽號「大舌」之男子示意甲○○停車，並稱要等候其他人，等待之時，甲○○將車子倒車迴轉，約等十分
      鐘未見人來時，綽號「大舌」之男子與另一男子（指丙○○）就將許坤華押下
      車令其蹲下，後來未見同夥之人，另一押許坤華之男子（指丙○○）退回車子
      停放處，沒多久就聽見綽號「大舌」之男子開槍射殺許坤華，綽號「大舌」之
      二二五二號卷第二九頁正、反面、八十六年相字第五二五號卷第十六頁至十七
      頁、八十六年偵字第六○三七號偵查卷第十五頁）、「我與庚○○、許坤華三
      人，被押往竹崎途中，綽號「大舌」男子說，他們本來是要抓「陳偉成」，今
      天你們運氣較不好，同時說「陳偉成」曾說過，許坤華以前被綽號「大舌」男
      子，押至蘭潭毆辱，以後有機會要討回來，今天你（指許坤華）會死，要去找
      「陳偉成」賠命」、「甲○○將車開至無底潭產業道路時，綽號大舌之男子示
      意甲○○將車停在無底潭產業道路停車，並稱要等候其他人，約等十分鐘未見
      有何人來時，綽號大舌之男子與另一男子就將許坤華押下車令其蹲下，待十分
      鐘後未見同夥之人，等待之時甲○○就將車倒車轉向，另一押許坤華之男子亦
      走回車子停放處，沒多久就聽見綽號大舌之男子開槍射殺許坤華兩槍，停頓幾
      秒後又聽見四槍聲，大舌之男子返回車上時說在許坤華（綽號細仔）頭部開槍
      」（見嘉義縣警察局竹崎分局嘉竹警刑字第二二五二號卷第三二頁正、反面）
      （此部分證詞證述共聽見六聲槍響，與臺灣高等法院檢察署法醫中心解剖鑑定
      書所認被害人許坤華遭七處槍傷不符，應係證人己○○因多聲槍聲而誤認所致
      ，且己○○嗣於檢訊中稱「車子到了無底潭，車上那二名押我們的男子就押許
      坤華押到車子後面，我有聽到有人說要等後面那部車子過來，當時『俊孝』還
      坐在駕駛座，我和庚○○還是坐在後座，時間約過十五分鐘，我聽到有人說那
      部車子可能不來了，那二名男子又押許坤華到車前，『俊孝』就把車子掉頭，
      然後就聽到槍聲了，我起先聽到二聲槍聲，並聽到哀叫聲，然後又聽到幾聲槍
      聲，次數不清楚」等語，見八十六年相字第五二五號卷第十七頁正、反面）、
      「綽號大舌之男子在白河市區暨民生社區地點打電話之時間約八月二十六日二
      十一時四十分至五十分許，在民生社區打電話之時間約當日二十二時許。大舌
      中之人是大舌沒錯，是他開槍射殺許坤華之人沒錯，就是他」（見嘉義縣警察
      局竹崎分局嘉竹警刑字第二二五二號卷第三五頁至三六頁）云云。(3)證人庚○○於警詢中指稱「後來由甲○○押載我們往嘉義縣中埔鄉○里○○路走台三線
      往竹崎山區行駛，至竹崎鄉○○村○○道路上，喝令許坤華下車，由丙○○、
      乙○○兩人持槍強押下車，押至產業道路上便要許坤華蹲在車後，要等小寶（
      癸○○）車子到來，等約十至十五分鐘後，要甲○○將車子倒車迴轉，由乙○○與丙○○兩人強拉許坤華至前方，由乙○○開槍射殺許坤華，先開兩槍，只
      聽到許坤華哀嚎不已，乙○○隨後又補開了多槍，直至無聲為止，隨後乙○○
      笑稱：每一發都中頭部『很爽』、『很爽』」（見嘉義縣警察局竹崎分局嘉竹
      警刑字第二二五二號卷第二一頁正、反面）；於檢訊中亦證稱：「（問）你們
      的車為何先離開？（答）人已經坐不下了，外面好像還有一部他們的車，我們
      的車往竹崎方向走，因我們這部車開得很快所以後面那部車就沒有跟上。乙○○就在車頭前方射殺許坤華」云云（見八十六年偵字第六○三七號卷第十二頁
      至十三頁）。(4)上揭證述，皆與被告乙○○供述在嘉義市竹崎鄉○○○○道路
      伊持槍和被害人許坤華下車，由其一人開槍射殺許坤華等情相符。雖然證人己○○於警訊時及檢察官偵訊時、庚○○於警訊時均指稱：在射殺許坤華之地點
      ，乙○○係和丙○○二人先強拉許坤華下車蹲在車後，說要等後面戊○○那部
      車過來，等約十至十五分鐘後未見後車，乙○○與丙○○兩人即強拉許坤華至
      車前方，由乙○○開槍加以殺害等語（見八十六年偵字第六○三七號卷第二八
      頁反面、第三一頁反面、八十六年相字第五二五號卷第八頁、第十六頁、嘉義
      縣警察局竹崎分局嘉竹警刑字第二二五二號卷第二○頁反面、第三一頁），並
      未稱許坤華係為要小便，才與被告乙○○一同下車，及二人當時起口角致被告
      乙○○大怒之事，則被告乙○○開槍射殺許坤華是否如乙○○所言係雙方當場
      起口角所致，即非無疑，且被告乙○○為何僅強押許坤華一人下車，留己○○
      、庚○○在車上？為何未見戊○○、辛○○、癸○○等前來會合，即開槍射殺
      許坤華，是否被告乙○○是執行原來共謀殺人之計畫？均不甚明瞭。惟查：己○○、庚○○雖稱乙○○、丙○○二人先強拉許坤華下車蹲在車後，說要等後
      面那部車過來，等約十到十五分鐘未見後車，乙○○、丙○○兩人即強拉許坤
      華至車前方，由乙○○開槍加以殺害等語。然己○○亦同稱「在等的候時，甲○○將車倒車轉向，另一押許坤華之男子（丙○○）亦走回車子停放處，沒多
      久就聽見綽號大舌之男子開槍射殺許坤華」，按乙○○開槍射殺許坤華之時，
      丙○○既已回到車子停放處，甲○○、己○○、庚○○則均在車內，顯然乙○○與許坤華在該時間內有何對話，有無因何事爭吵，坐於車內之己○○、庚○○未必聽聞，其等所述乙○○回到車內之所言，亦僅能證明槍殺許坤華確係乙○○一人所為；庚○○於本院更審時即證稱：乙○○與許坤華在車上有大聲說
      話，乙○○打許坤華時，晚上很暗，車子玻璃（窗）均關上，車子也在發動，
      沒有聽到他們講話（見本院九十三年五月四日審理筆錄），足見當時己○○、
      庚○○應未聽見乙○○許坤華之對話無疑；又如乙○○等人原來即共謀殺人，
      為何丙○○不在旁邊警戒，以防許坤華反撲，或有其他狀況發生（其後甲○○
      向乙○○索取槍枝，要庚○○下車，即發生搶槍、槍枝掉落地面，庚○○趁混
      亂逃離之情況）；從此觀之，似亦難認乙○○與其他之共犯原即有殺人之共同
      犯意聯絡或行為分擔。另己○○、庚○○二人，係本件被害人，立場與被告乙○○及共同被告癸○○及辛○○等人相異，己○○、庚○○二人，於本件事發
      過程中，飽受被告乙○○、癸○○、辛○○等人持槍押人，吃盡苦頭，案發後
      實難期待渠等，對事發過程作公正陳述，渠等二人於警詢雖供稱，在槍殺現場
      ，未聽到許坤華說，要小便而下車，且未聽到乙○○與許坤華二人有起口角等
      情，尚難盡信。(5)再查，被害人壬○○於警詢供稱，案發當晚約十一時許，癸○○回到「天下第一園」別墅，即說「已經出事了」等語（見嘉義縣警察局竹
      崎分局嘉竹警刑字第二二五二號卷第六頁）。基此，倘被告乙○○與其他共同
      被告事先有共謀殺害被害人許坤華、己○○、庚○○、壬○○，甚或亦擬殺害
      未押獲之陳偉成等人之意思或行為，則槍殺被害人許坤華豈非已是預料中之事
      ，則共同被告癸○○於案發當晚回到「天下第一園」時，應無須特意將殺害許
      坤華之事告知共同被告辛○○，而癸○○亦無必要告知被害人壬○○。蓋果有
      共謀殺人犯意，理論上，共同被告癸○○告知辛○○的言詞，應係「已將許坤
      華做掉」，豈有說成「已經出事了」之理。按「出事」一詞，係意味著被告乙○○行為，已超越預謀範圍。依此，應可得出乙○○於槍殺許坤華時，乃被告
      乙○○另行起意個人行為，與其他共同被告尚無關涉。(6)若甲○○、丙○○、
      癸○○、辛○○、戊○○等人原已計畫好要開槍殺害許坤華等人，則在中庄花
      店時何須僅以槍柄擊打許坤華頭部，應可就地或在附近僻靜處對許坤華等人開
      槍，毋須將許坤華、己○○、庚○○押往山區、郊外繞行數小時。又乙○○等
      人係開走癸○○所有之小客車，乙○○槍殺許坤華後，才打通公用電話給癸○○說出事了，衡情，癸○○、辛○○、戊○○聽聞鬧出人命，避之唯恐不及，
      則癸○○為避免自己牽扯殺人事件，亦有必要趕往新港，向乙○○索回其所有
      之車輛，應屬情理之常；被告乙○○供稱其等當時係要找偉成出來評理，因持
      槍押人，怕被警方臨檢，故而走山區○○○道路，此或可合理說明為何走偏僻
      之產業道路，但尚難以被告乙○○等人將許坤華、己○○、庚○○押往山區、
      郊外繞行，即認有要將之殺害之犯意。被告等人持槍押被害人，應係帶槍增加
      聲勢，而非要開槍將被害人殺害，乙○○其後槍殺許坤華，應屬途中雙方發生
      口角，乙○○臨時起意殺人甚明。(7)再者，對過去之事實進行認定，自然難免
      受限於有限且不一致的證據資料，而無法發現實體的真實，在遵守證據法則之
      前提下，面對構成要件明確性的要求，法官得採用「選擇認定」之法理，亦即
      法院於經調查有多種可能事實存在時，擇其中較輕者論罪。本案經調查後，查
      無其他事證足以認定被告乙○○射殺許坤華係執行原來共謀殺人之計畫，而被
      告乙○○已供稱係其與被害人許坤華當場起口角，由其一人單獨持槍射殺許坤
      華。故本院認被告乙○○殺害許坤華應係另行起意，而未與丙○○、甲○○、
      戊○○、辛○○、癸○○等人共謀殺人（上揭台灣高等法院台南分院九十二年
      度上重更六字第二八三號判決亦同此認定，可資參照）。
    3.被害人許坤華確因本件槍擊案，頭部及身體分佈有穿透性及貫穿性彈孔七處，
      因近距離多處槍傷造成心臟破裂，引起胸內大出血死亡，並當場陳屍在往嘉義
      縣竹崎鄉塘興村往無底潭之偏僻產業道路上（即嘉義縣竹崎鄉○○○段第一○
      二號土地附近）等情，業據被害人許坤華之父丁○○指陳甚詳，並經檢察官督
      同法醫師相驗屬實，有勘驗筆錄、複驗筆錄及解剖筆錄各一份、陳屍現場圖、
      死亡證明書及相驗屍體證明書各一紙、現場照片二十幀附於相驗卷足憑（見八
      十六年相字第五二五號卷第四至五頁、第十五頁、第二五頁至二九頁、第三二
      頁至三六頁）。此外，警方於八十六年十月三日下午五時十分在嘉義縣竹崎鄉
      鹿滿村興產橋下尋獲作案用之二把手槍及具殺傷力之子彈五顆，經送請內政部
      警政署刑事警察局鑑驗結果，均具有殺傷力，其中一把為巴西ＴＡＵＲＵＳ工
      廠製九ＭＭ半自動手槍制式手槍（許坤華身上起出之彈殼，確從本槍支所擊發
       )，另一把係匈牙利ＦＥＧ廠製九ＭＭ半自動手槍，土製子彈五顆（拆解一顆
      ，試射二顆），內具圓錐狀直徑約九ＭＭ之金屬彈頭、底火及火藥，具殺傷力
      ，此有該局八十六年九月二十六日刑鑑字第六五六八一號鑑驗通知書可按（附
      於八十六年偵字第六○三七號卷第六一頁）。至於被告乙○○之自白書（見八
      十六年偵字第六０三七號偵查卷第六八、六九頁），因係審判外之陳述，故不
      引為本件論罪之證據，併此敘明。
    4.綜上所述，被告乙○○於八十六年八月二十六日晚上在嘉義縣竹崎鄉塘興村往
      無底潭之偏僻產業道路上（即嘉義縣竹崎鄉○○○段第一０二號土地附近），
      持上揭巴西ＴＡＵＲＵＳ廠製九mm半自動手槍開槍射殺許坤華頭部及身體，致
      使許坤華頭部及身體分佈有穿透性及貫穿性彈孔七處，因近距離多處槍傷造成
      心臟破裂，引起胸內大出血死亡之事實，可以認定。而甲○○、丙○○二人雖
      與被告乙○○同車，強押許坤華、庚○○、己○○三人，然被告乙○○槍殺許
      坤華應屬途中雙方發生口角而臨時起意殺人，本件堪認被告乙○○與甲○○、
      丙○○、癸○○、辛○○、戊○○等六人只有共同基於意圖供自己犯罪所用，
      並持可供軍用制式手槍、子彈及共同持槍押人以剝奪行動自由之犯意聯絡及行
      為分擔至明。至被告乙○○槍殺許坤華部分之犯行，應係被告乙○○逾原共同
      押人教訓犯意，另自行起意槍殺許坤華，甲○○、丙○○、癸○○、辛○○、
      戊○○等五人與被告乙○○，就槍殺許坤華部分，並無犯意聯絡。
  (三)本件事實欄所載之犯罪事實，除槍枝之來源，共犯不包括戊○○等，被告乙○○
    明顯係自扛責任及為同案被告開脫有所不實外，其餘部分均經被告乙○○坦認無
    誤，綜合同案共犯、被害人之供、證述，及有關之書證、物證，足認本件事證明
    確，被告乙○○之犯行堪以認定，應依法論科。
三、查槍砲彈藥刀械管制條例於八十六年十一月二十四日修訂公布，並於八十六年十
    一月二十六日生效，本件犯罪行為於八十六年八月廿六日，犯後法律已有變更，
    原槍砲彈藥刀械管制條例第七條第四項法定刑由原一年以上七年以下有期徒刑，
    修正為五年以上有期徒刑，併科新台幣一千萬元以下罰金。而比較新舊法之刑度
    ，以裁判前之法律有利於被告，依刑法第二條第一項但書之規定，仍應適用修正
    前舊法之規定處斷。核被告乙○○等持有巴西ＴＡＵＲＵＳ廠製九ＭＭ半自動手
    槍及匈牙利ＦＥＧ廠制九ＭＭ半自動手槍之行為，係犯修正前槍砲彈藥刀械管制
    條例第七條第四項之無故持有手槍罪。另具有殺傷力子彈，均可供軍用、警用或
    自衛用，有國防部八十三年一月廿四日崑峻字○五三二號函示在案可參。從而
    ，被告乙○○持有均具殺傷力制式子彈，自可供軍用。本件被告乙○○，意圖供
    妨害自由犯罪之用，以同一原因持有可供軍用子彈部分，依八十六年十一月廿四
    日修正前同條例第十三條之一規定（犯本條例之罪，其他法律有較重處罰之規定
    者，從其規定），係另犯刑法第一百八十七條之罪（按前開部分比較新舊法結果
    ，既應適用八十六年十一月廿四日修正前槍砲彈藥刀械管制條例之規定處斷，自
    應連同當時仍屬有效之同條例第十三條之一規定，併予適用；而八十六年十一月
    廿四日修正前同條例第十一條第三項無故持有彈藥罪，其法定刑為三年以下有期
    徒刑，刑法第一百八十七條加重危險物罪，其法定刑則為五年以下有期徒刑；比
    較兩者刑度，顯以刑法第一百八十七條之罪為重）。另被告乙○○就剝奪被害人
    許坤華、庚○○、己○○、壬○○四人行動自由部分，同時觸犯數刑法第三百零
    二條第一項剝奪行動自由罪。被告乙○○一行為侵害許坤華等四人數法益，應依
    同種想像競合犯關係，從一重處斷。被告乙○○與甲○○、丙○○、癸○○、辛○○、戊○○等對於前開犯行，彼此間互有犯意聯絡及行為分擔，均為共同正犯
    。又被告乙○○前開同時同地，持有手槍、子彈（其中持有手槍部分，係犯八十
    六年十一月廿四日修正前槍砲彈藥刀械管制條例第七條第四項之罪；另持有子彈
    部分，係犯刑法第一百八十七條之罪），為一行為觸犯數罪名之想像競合犯，應
    依刑法第五十五條前段規定，從一重以無故持有手槍罪處斷。又被告乙○○單獨
    另行起意殺害許坤華，係犯刑法第二百七十一條第一項之殺人罪。按被告乙○○
    於八十六年七月間自戊○○處取得前揭槍彈後即未經許可而無故持有之，並於八
    十六年八月二十六日持之犯下前開之妨害自由及殺人罪，所犯之無故持有手槍罪
    及妨害自由罪間，無故持有手槍罪及殺人罪間，均有方法結果之牽連關係，均從
    一重處斷之結果，應依殺人罪處斷。公訴人認無故持有手槍、妨害自由、殺人罪
    間有方法結果之牽連關係，尚有未合，附此敘明。
四、原審認被告乙○○罪證明確，予以論罪科刑，固非無見，惟(一)本案係被告乙○○
    一人逾原共同押人教訓犯意，另自行起意槍殺許坤華，並無積極證據足證共犯癸○○、辛○○、戊○○、甲○○、丙○○等五人涉有該部分之殺人犯行，原審認
    被告乙○○與共犯癸○○、辛○○、戊○○、甲○○、丙○○共六人應成立共同
    殺人罪，有所違誤；(二)被告乙○○除前述殺害許坤華之犯行外，並無殺害庚○○
    未遂之行為（詳如後述），且本件公訴人原未就該部分提起公訴，原審除認被告
    乙○○與癸○○、辛○○、戊○○、甲○○、丙○○六人又共犯殺害庚○○未遂
    罪，而論以連續殺人罪外，對檢察官未起訴之該部分，為何能併予審理，理由欄
    亦未加以敘明，均尚有未合；(三)公訴人原僅就被告乙○○持有巴西ＴＡＵＲＵＳ
    廠製九ＭＭ半自動手槍、匈牙利ＦＥＧ廠制九ＭＭ半自動手槍及子彈之行為提起
    公訴，原審採信被告乙○○之供述，認除上開槍彈外，被告於八十六年年初，另
    未經許可，無故持有具殺傷力之制式美國COLT廠製四五半自動手槍（函彈匣一個
    ）及奧地利GLOCK廠製九MM半自動手槍（函彈匣一個）各一把及四五子彈四顆（
    試射三顆）、九○子彈一顆，並於八十六年三月初交予癸○○，嗣於八十六年十
    月三日下午七時十分，依乙○○之自白書所述，由癸○○帶同警方起獲上開槍彈
    ，被告乙○○該部分另犯有未經許可無故持有手槍罪，又因自白槍彈去向，依法
    減輕其刑，另處有期徒刑二年六月（該部分被告未上訴）。惟查，上開另行查獲
    之二把手槍及子彈，係辛○○於八十六年十一月十四日下午二時三十分，帶同警
    方取出，辛○○於警訊時供稱，該槍彈係「志雄」所有，八十四年年底「志雄」
    帶其一起去起獲地點（嘉義縣民雄鄉秀林村火炭埔仔橋下之工寮邊）藏放（見嘉
    義地方法院檢察署八十六年度偵字第六○三七號卷第二○五頁背面制二○八頁）
    ；而本件犯案之巴西ＴＡＵＲＵＳ廠製九ＭＭ半自動手槍、匈牙利ＦＥＧ廠制九
    ＭＭ半自動手槍及子彈，係有人於八十六年九月二十三日向嘉義縣警察局竹崎分
    局勤務指揮中心報案稱，槍殺案之二把手槍，放置於鹿滿村往竹崎方向興產橋橋
    下，警方於該日帶同癸○○將該槍彈取出，同時查扣一份由署名乙○○所寫之自
    白書，自白書之內容有言及，八十六年二月中旬由林宜德（德哥）放了四把槍在
    伊那，三月初癸○○借了二把走（見同上偵卷第四十八頁至五十七頁、第六十八
    、六十九頁）。從自白書看不出乙○○有交代另二把槍之去處，與辛○○於八十
    六年十一月十四日下午二時三十分，帶同警方取出之槍彈亦看不出有何關聯，與
    辛○○供稱該槍彈係「志雄」所有，八十四年年底「志雄」帶其一起去起獲地點
    （嘉義縣民雄鄉秀林村火炭埔仔橋下之工寮邊）藏放之情節亦完全不相同，原審
    對二次起獲槍彈之事實顯有誤認（被告乙○○因之獲得減輕其刑之寬典顯亦有違
    誤，且被告究係因寄藏而持有槍彈抑或單純持有槍彈，該等持有關係間之法律關
    係如何，與被告所另犯之罪間法律關係如何，事實及理由欄未予明確論述，且有
    矛盾之處，如主文、事實欄均認係持有槍彈，理由欄四、(六)則又認係同時寄藏槍
    彈），此與本院本件如前所認定之巴西ＴＡＵＲＵＳ廠製九ＭＭ半自動手槍、匈
    牙利ＦＥＧ廠制九ＭＭ半自動手槍及子彈，係於八十六年七月間由戊○○交由被
    告乙○○持有，並持以犯下本件犯行有所不同；至於辛○○於八十六年十一月十
    四日下午二時三十分，帶同警方取出之槍彈，難認與本件有何關聯，原審該部分
    之認定亦有所未合（原審認該部分另犯有持有手槍罪，科處有期徒刑二年六月，
    因被告對該部分未上訴而確定）。(四)警方至許坤華陳屍地點查獲被告乙○○所未
    擊發子彈一顆；及嗣後警方接獲匿名報案，而於同年十月三日下午五時十分在嘉
    義縣竹崎鄉鹿滿村興產橋下尋獲被告乙○○等人作案用之具殺傷力之子彈五顆，
    其中拆解一顆，試射二顆，剩二顆，均屬土製子彈，有上開鑑驗通知書在卷可憑
    ，連同上開未擊發子彈一顆，合計子彈『三顆』，均係違禁物，應依法宣告沒收
    之。原判決於事實欄記載被告等當日除持有上開制式手槍外，另持有制式子彈若
    干發，有所未合，另諭知沒收之子彈數目誤為『二顆』，亦有未洽。被告乙○○
    上訴否認殺害庚○○未遂犯行部分，為有理由，原判決亦有上開可議之處，應由
    本院將原判決關於殺人罪暨定執行刑部分撤銷改判。爰審酌被告乙○○持槍殺人
    ，危害社會治安甚鉅，並參酌其品性、犯罪動機、目的、手段、所生危害、犯後
    態度等情狀，量處如主文第二項所示之刑；又因所宣告者為無期徒刑，並依刑法
    第三十七條第一項宣告褫奪公權終身。扣案之巴西ＴＡＵＲＵＳ廠製九ＭＭ半自
    動手槍（含彈匣一個）及匈牙利ＦＥＧ廠制九ＭＭ半自動手槍（含彈匣一個）各
    一把，及土製子彈三顆（含警方至許坤華陳屍地點查獲乙○○所『未擊發子彈一
    顆』；及嗣後警方接獲匿名報案，而於同年十月三日下午五時十分在嘉義縣竹崎
    鄉鹿滿村興產橋下尋獲乙○○等人作案用之具殺傷力之子彈五顆，其中拆解一顆
    ，試射二顆，剩二顆，連同上開『未擊發子彈一顆』，合計三顆），均係違禁物
    ，依法宣告沒收之。至於因鑑定拆解、試射之子彈，已非違禁物，為廢棄物，爰
    不為沒收諭知。
五、殺人未遂（庚○○）部分：
  (一)公訴人對該部分認尚難僅以庚○○之指述，即論以被告有殺人未遂之犯行，因移
    為不起之處分。而原審判決則另認定：被告乙○○於八十六年八月二十六日晚上
    七時許，夥同癸○○、辛○○、戊○○、甲○○、丙○○等六人基於共同持槍殺
    人之共同概括犯意聯絡，由乙○○、丙○○、甲○○將正在中庄花店內閒聊之許
    坤華、庚○○、己○○等三人押上車先行離去，另被告辛○○開走壬○○所有之
    車牌Ｎ３─０五五五號車一同離去，並將該車停放在嘉義市精忠國小，就趕至「
    天下第一園」，另被告癸○○則留在花店待壬○○返回屋內欲再押走壬○○，旋
    不久壬○○返家，立刻被癸○○持槍看住，癸○○即叩機與乙○○聯絡，然未能
    聯絡上，癸○○乃將壬○○強押上路旁，攔計程車而至嘉義市○○○路四五六之
    五二號「天下第一園」（戊○○住處）與戊○○、辛○○等人會合，看管壬○○
    。另同夥甲○○、乙○○、丙○○三人則押著許坤華、庚○○、己○○三人由甲○○駕車，於當日晚上七時三十分駛往嘉義縣竹崎鄉塘興村往無底潭之偏僻產業
    道路上（即嘉義縣竹崎鄉○○○段第一０二號土地附近），等候癸○○載壬○○
    前來會合，約十至十五分鐘後至當日晚上七時五十分許，甲○○將車子倒車迴轉
    ，由乙○○、丙○○兩人，強拉許坤華至前方，丙○○退後返回車子，由乙○○
    開槍射殺許坤華（乙○○殺害許坤華部分，業經前述予以論罪科刑）。後由丙○○駕車離去另尋覓作案地點，並要庚○○聯絡陳偉成以便約出，惟因無法聯絡而
    作罷。隨即車子由丙○○駕駛，由竹崎─番路─中埔─澐水經關仔嶺路往白河方
    向行駛，至臺南縣白河鎮往嘉義縣水上鄉中庄三角潭之一產業道路時，甲○○要
    庚○○下車，然庚○○沒有下車，雙方僵持約五分鐘，庚○○並懇求是童年朋友
    ，何必這樣，甲○○始暫行消去殺意。其後，車子繼續開往嘉義縣水上鄉柳林村
    ，中途由乙○○停車打電話與戊○○聯絡約定見面地點，隨後上車，由丙○○繼
    續將車子開往嘉義縣民雄鄉頭橋往同縣新港鄉方向行駛，行至新港鄉○○○道路
    旁邊，與戊○○駕駛紅色小自客車載癸○○會合，乙○○下車交談約五分鐘，乙○○再上車後，佯稱要回去射殺許坤華地點要將許坤華屍體拉到山下，惟行駛約
    一百公尺時，戊○○、癸○○又超車，雙方交談後乃決定就近在新港地區殺人。
    乙○○上車後旋戴手套，車子掉頭回新港方向行駛，戊○○、癸○○所駕駛之紅
    色車往嘉義方向駛去。隨後乙○○等人之車輛往新港偏僻產業道路遶約三十分鐘
    ，假稱「乙○○」欲找一個人。於同日晚上十一時許，將庚○○、己○○等二人
    載至嘉義縣新港鄉○○村○○○○道路上，甲○○命庚○○下車，由甲○○持槍
    ，丙○○則在旁警戒，甲○○持槍欲射殺庚○○時，庚○○見狀趁機搶下甲○○
    手上槍枝，而使該槍落地並趁亂奔走逃離現場始倖免於難，乙○○見狀下車欲阻
    止庚○○時，己○○乃乘隙開車逃離並駕該車至嘉義縣民雄分局溪口分駐所報案
    。因認該部分被告乙○○與共犯癸○○、辛○○、戊○○、甲○○、丙○○等人
    共犯刑法第二百七十一條第二項、第一項之殺人未遂罪。
  (二)原審認被告乙○○夥同癸○○、辛○○、戊○○、甲○○、丙○○等六人共同持
    槍殺涉犯刑法第二百七十一條第二項、第一項之殺人未遂罪嫌，係以前開事實，
    業據被害人庚○○、證人己○○指證甚詳，為其所憑之主要論據。
  (三)按犯罪事實應依證據認定之，無證據不得推定其犯罪事實，又不能證明被告犯罪
    者，應諭知無罪之判決，刑事訴訟法第一百五十四條第二項、第三百零一條第一
    項分別定有明文。又認定不利於被告之事實，須依積極證據，苟積極證據不足為
    不利於被告事實之認定時，即應為有利於被告之認定，更不必有何有利之證據（
    最高法院三十年上字第八一六號判例參照）。再事實之認定，應憑證據，如未能
    發現相當證據，或證據不足以證明，自不能以推測或擬制之方法，為裁判基礎（
    最高法院四十年台上字第八六號判例參照）。又告訴人之告訴，本以使被告受刑
    事訴追為目的，故其陳述是否與事實相符，自應調查其他證據，以資審認，苟其
    所為攻擊之詞，尚有瑕疵，則在此瑕疵未予究明以前，即不能遽採為斷罪之基礎
    （最高法院五十二年台上字第一三００號、六十一年台上字第三０九九號判例參
    照）。次按共犯之成立，除共同實施犯罪行為者外，其就他人之行為負共犯之責
    者，以有意思聯絡為要件，若事前並未合謀，實施犯罪行為之際，又係出於行為
    者之獨立之意思，即不負共犯之責（最高法院十九年上字第六九四號判例參照）
    。
  (四)上訴人即被告乙○○固承認因同夥甲○○常遭許坤華、陳偉成奚落而有所不滿，
    始前往中庄花店予以教訓，由伊及丙○○、甲○○將被害人庚○○、己○○及許
    坤華等人押上車牌ＵＲ─八五二八號自小客車，另同夥戊○○、辛○○分別駕車
    一同離去，癸○○則留在花店待壬○○返回屋內再與壬○○攔計程車至「天下第
    一園」與戊○○、辛○○等人會合，及當晚伊開槍射殺許坤華死亡後，癸○○驅
    車至新港鄉○○○道路旁邊，與伊會面交談，伊再上車後，行駛約一百公尺時，
    癸○○又超車，與伊交談後即獨自返回「天下第一園」，嗣癸○○有前往溪口分
    駐所領車等情不諱，惟堅詞否認有殺害庚○○未遂之犯行（見八十九年度偵字第
    一○四三六號卷第六至七頁、第五○至五一頁、原審卷第七九頁反面至八三頁、
    本院前審卷第七一頁至七七頁、本院更一審卷），並於原審供稱「（問）是否決
    定於新港地區殺掉庚○○？（答）沒有，是庚○○及甲○○兩人在爭吵」（見原
    審卷第二七頁反面）、「我沒有要殺庚○○的意思，是甲○○和庚○○二人在爭
    吵」（見原審卷第四九頁反面）、於本院前審供稱「我是不小心失手殺死許坤華
    ，並沒有要殺其他人」（見本院前審卷第一二○頁）、於本院更一審供稱「他們
    倆人吵架，我還叫他們不要吵」（見本院更一審九十三年五月四日審理筆錄）云
    云，始終否認有殺害庚○○之犯意及行為。另陳稱甲○○只是和庚○○吵架，並
    無殺死庚○○之意思云云（見原審卷第八二頁）。
  (五)經查：
  1.共犯（持槍妨害自由部分犯行）癸○○供稱：伊未積欠壬○○十三萬元，亦未因
    壬○○催討而感到不滿，係因甲○○與許坤華、陳偉成有嫌隙，伊等僅謀議前往
    中庄花店教訓陳偉成與庚○○，並無殺人之犯意。伊係受乙○○之託開車載渠等
    前往，於進入中庄花店，乙○○拿一支半自動手槍給伊作防身用，因庚○○、己○○要搶槍，因此才持槍擊打庚○○、己○○頭部，許坤華與乙○○互罵，乙○○就以槍抵住許坤華，乙○○、丙○○、甲○○始有押人之動作產生。當乙○○
    以槍抵住許坤華時，伊就上二樓欲找壬○○不著，待伊下樓屋內空無一人，伊之
    小客車亦不見，嗣壬○○回來，伊告知衝突上情，即對乙○○等人扣機，但無音
    訊，始與壬○○攔計程車至乙○○之「天下第一園」租屋處尋找乙○○等人，不
    一會兒，有人扣機給伊，伊即打電話，對方說打呼叫器之人是在白河打的，人已
    經走了，說要去新港，車子要晚點還伊。伊獨自一人即刻驅車至新港市區找尋，
    偶見伊小客車在該市區一處公用電話旁及乙○○正要打電話，伊上前欲索回車子
    ，得知乙○○等人殺死許坤華，乙○○拒不交還車子，要伊先回其租屋處，隨後
    會把車子還給伊，伊怕乙○○不把車子還伊，於乙○○上車行駛約一百公尺時，
    伊又超車向乙○○交代還車，就趕回「天下第一園」將乙○○等人殺死許坤華之
    事告知壬○○，因該處無電話，所以與壬○○、辛○○前去徐信傑所經營之「國
    信冷氣行」扣機尋人，其間民雄分局扣機要伊前往分駐所，伊要求謝人偉開車載
    伊與壬○○、徐信傑同去分駐所，途中伊家中有民雄分局刑警扣機給伊，伊回電
    話表明正前往，始遭警查獲。因之，伊前往中庄花店係要教訓陳偉成與庚○○，
    伊並無殺人之犯意，其後乙○○等人射殺許坤華死亡及射殺庚○○、己○○未果
    ，已超出原計劃範圍，實非伊所預見云云（見嘉義縣警察局竹崎分局嘉竹警刑字
    第二二五二號卷七頁至第九頁、第十一頁反面至第十五頁）。
  2.共犯（持槍妨害自由部分犯行）辛○○坦承於上揭時間同去中庄花店，離去時並
    開走壬○○所有之車牌Ｎ３─０五五五號車，並將該車停放在嘉義市精忠國小，
    就步行至「天下第一園」等情不諱，惟辯稱：伊至中庄花店看到渠等發生爭吵，
    雙方都是朋友，伊不想管事，就先開走壬○○之車子離去，後來至「天下第一園
    」陪被告癸○○泡茶而已，伊無共同參與強押許坤華、庚○○、己○○等三人，
    伊亦無夥同乙○○等人射殺許坤華死亡及射殺庚○○未果，伊並無殺人之犯意聯
    絡等語（見八十六年偵字第六○三七號卷第九七頁至九九頁、第一○八頁至一一
    四頁）。癸○○、辛○○二人除為自己辯解未參與殺人行為外，亦未證述被告乙○○有殺害庚○○未遂之犯行。
  3.被害人庚○○於警詢中指稱：被甲○○夥同乙○○、丙○○、癸○○等共計六人
    （另兩名姓名不詳男子，經查係辛○○及戊○○挾持），於二十六日十九時許在
    水上鄉忠和村檳榔樹角十五之二十號中庄花店，由癸○○及乙○○分持手槍一支
    強押走，當時我與己○○、許坤華等三人於中庄花店內泡茶聊天，忽然有兩台車
    下來六個人，由綽號「小寶」癸○○手持手槍大聲嚷著「起來起來」接著並向己○○以槍柄搥打其頭部，並質問阿進去哪裡（壬○○），統統到屋後全部上車，
    接著我們三人便被押上白色克萊斯勒，另辛○○駕駛藍色轎車與我們車併行，高
    喊小寶哥（癸○○）與阿進尚未上車，在花店辛○○即掉頭回去押阿進，後來由
    甲○○押載我們往嘉義縣中埔鄉○里○○路走台三線往竹崎山區行駛，至竹崎鄉
    ○○村○○道路，喝令許坤華下車，由丙○○、乙○○兩人持槍強押下車，押至
    產業道路上，便要許坤華蹲在車後，要等「小寶」癸○○車子到來，等約十至十
    五分鐘後，要甲○○將車子倒車迴轉，由乙○○、丙○○兩人，強拉許坤華至前
    方，丙○○退後返回車子，由乙○○開槍射殺許坤華，先開兩槍，只聽到許坤華
    哀嚎不已，乙○○隨後又補開了多槍，直至無聲為止，隨後乙○○笑稱：每一發
    都中頭部很爽，就像我們昨天殺另一人一樣的爽。乙○○上車說要去哪裡，即要
    伊聯絡陳偉成，伊回答說沒有和他聯絡過，並要我不得騙他。隨即車子由丙○○
    駕駛，車子由竹崎─番路─中埔─澐水行經關仔嶺路往白河方向行駛，至白河鎮
    往嘉義方向某加油站旁檳榔攤買檳榔五百元，並借電話講完之後，繼續往嘉義水
    上中庄（三角潭）至該產業道路時，甲○○要伊下車，伊沒有下車，停約五分鐘
    ，伊等在車內並懇求稱「伊等是童年朋友，何必這樣」，後來渠（指甲○○）亦
    上車，車子繼續開往水上鄉柳林村，由乙○○停車下來打電話，隨後即上車，由
    丙○○繼續將車子開往民雄頭橋往新港方向行駛，行至新港欲進入街內路邊會合
    到一部紅色自小客車，乙○○便下車與他交談約五分鐘，隨後車子又開往新港偏
    僻產業道路，在該處遶約三十分鐘，假稱「乙○○」欲找一個人，但伊想係欲置
    伊與己○○於死地。最後找到一處（經查係海豐村產業道路）非常偏僻處停車，
    由甲○○叫伊下車，右手持槍對伊說「黑雞，你下來」，丙○○亦下車，丙○○
    並叫己○○也一起下車，乙○○即說這與己○○沒有關係，伊拐了一下即由左後
    車門下車，甲○○大聲稱要將伊打死，伊即出手搶甲○○手上槍枝，兩人在地上
    翻滾，伊與甲○○、丙○○均在地上搶槍，甲○○叫乙○○快過來幫忙，槍被渠
    等搶去之後，伊即跑離該處，奮力往前跑不敢回頭，當在搶槍時己○○由車上後
    座爬進駕駛座，將車開跑了，伊即與渠失去聯絡了，當時伊不知道我跑了多遠，
    直至田中有一戶人家尚未熄火，即進入借電話打一一九送華濟醫院治傷等語（見
    嘉義縣警察局竹崎分局嘉竹警刑字第二二五二號卷第十九頁至二三頁）；於檢察
    官訊問時亦稱：「當時甲○○戴手套拿槍叫我下車要打死我，我當時在搶他的槍
    ，那把槍就掉在地上，我壓住他但那把槍還是被他拿到，我就趕快趁黑跑到田裡
    逃掉」（見台灣嘉義地方法院檢察署八十六度偵字第六０三七號卷第十五頁）、
    「（問）你們的車為何先離開？（答）在花店是癸○○、乙○○、辛○○，是癸○○拿槍叫我們三人上車他並把鐵門拉下，我們被押上車後，癸○○又上樓找人
    。有一輛紅色自小客車在新港會合，乙○○有下車與紅色自小客車的人講話，那
    是在射殺許坤華之後，他們講些什麼我聽不到，．．．紅色自小客車之人我不知
    是誰。」（見八十六度偵字第六０三七號卷第三十頁）云云，除了證述甲○○揚
    言並持槍欲射殺庚○○外，並未指證被告乙○○亦有殺害庚○○之行為。
  4.證人己○○於警詢中指稱：「八十六年八月二十六日十九時許，伊與許坤華、庚○○在中庄花店內泡茶聊天，突然有五、六名年輕男子分持三把手槍闖入花店，
    伊等三人被渠等持槍押上ＵＲ－八五二八號自小客車，駕駛座上坐著綽號「俊孝
    」的男子（指甲○○），庚○○坐後座左邊，我坐中間，然後是許坤華，右邊是
    由一名「志仔」綽號「大舌」（台語、指乙○○），伊等被押上車後座時甲○○
    就駕車往後庄方向，車行至中庄紅綠燈之處時，尾隨之一輛藍色自小客車就超前
    併行打開車窗告訴甲○○所駕駛之車內男子（乙○○）說：「進仔在花店內，他
    們要回頭去抓他」後該車就轉向，甲○○所駕駛之自小客車則繼續往竹崎方向行
    駛。....，甲○○將車開往竹崎鄉塘興村往無底潭之偏僻產業道路上，綽號「大
    舌」之男子示意甲○○停車，並稱要等候其他人，等待之時，甲○○將車子倒車
    迴轉，約等十分鐘未見人來時，綽號「大舌」之男子與另一男子（指丙○○）就
    將許坤華押下車令其蹲下，後來未見同夥之人，另一押許坤華之男子（指丙○○
    ）退回車子停放處，沒多久就聽見綽號「大舌」之男子開槍射殺許坤華兩槍，停
    頓幾秒後又聽見四槍聲，綽號「大舌」之男子返回車上時說在許坤華頭部開槍」
    （見嘉義縣警察局竹崎分局嘉竹警刑字第二二五二號卷第三一至三二頁）、「車
    子改換另一名較壯者駕駛開往白河方向，在車上他們叫庚○○打ＢＢ扣給綽號『
    偉成』的男子，但沒有停車打電話，後來車子開往嘉義市，再往新港，在新港某
    處（經查是海豐村產業道路），他們三人押庚○○下車，我趁機坐上駕駛座，開
    著該部ＵＲ─八五二八號轎車逃離，我即到溪口分駐所報案」等語（見嘉義縣警
    察局竹崎分局嘉竹警刑字第二二五二號卷第二九頁反面）、「車子沿原山路下來
    繞往番路鄉○○○○道路經中埔至澐水往關子嶺道路。車子行駛至關子嶺一入口
    隧道處就右轉往白河方向行駛。強押我們的車子開往關子嶺方向，我感覺出是要
    找偏僻處所槍殺庚○○，因為多次半途甲○○示意要駕車之男子停車。車子由關
    子嶺往白河道路行駛至白河鎮鬧區時有暫停車，綽號大舌之男子下車到公用電話
    亭打電話或是呼叫器，然後車子又開往中庄左轉至水上鄉柳子林，在柳子林途中
    ，甲○○又停車要強拉庚○○下車，庚○○不從未果，車子又行駛至民生社區時
    ，綽號『口吃』男子又下車打電話後，續押我及庚○○由民雄大橋往新港時停車
    約幾分鐘後，有另一輛紅色自小客車來接應，綽號大舌之男子就下車與接應駕紅
    色自小客車內不詳男子交談後，紅色自小客車就掉頭離去，押著我們之車子再換
    綽號大舌之男子駕駛至新港鄉○○村○○道路停車，甲○○與這名不詳姓名男子
    （指丙○○）就將庚○○強拉下車，庚○○在車後掙扎時，駕車之綽號大舌之男
    子見狀就下車幫忙欲制服庚○○，並說對庚○○頭部灌（開）一槍就好了，我看
    見綽號大舌之男子離開駕駛座時，見機不可失就由後座跨向駕駛座迅速逃逸，並
    向溪口分駐所報案」（見嘉義縣警察局竹崎分局嘉竹警刑字第二二五二號卷第三
    二頁反面至三三頁反面）；於檢察官偵訊時指稱：「有一名叫庚○○打ＢＢ扣給
    『偉成』的男子，說抓到他就放我們二人走，庚○○回答說無法聯絡到他，車子
    經過中埔到關仔嶺方向從白河下來，其中有一名胖胖的人就下來打公共電話，打
    完後車子繼續開，車子開到水上時，那名胖胖之男子又下來打電話車子又一直開
    ，開到新港，那名胖男子說有聯絡到人，車子就在新港逛，後來有一部紅色自小
    客車開到我後面，那名胖男子就下去與他們談話」（見八十六年度相字第五二五
    號卷第十七頁反面至十八頁）、「我們車子到達新港時那部紅色自小客車就在我
    們車子後面出現，乙○○下車就與那部紅色車裡面的人講話，乙○○上車後，說
    要回去射殺許坤華地點要將許坤華屍體推到山下，我們車子要往民雄方向行走，
    走了約一百公尺時那部紅色車子超車到我們車子前面，乙○○又下車與他們講話
    ，之後乙○○上車後就戴手套車子就掉頭回新港，那部紅色車子就往嘉義方向開
    走了，我看到那部紅色車子前座有二個人，後座是否有人我就不知道了」（見嘉
    義地方法院檢察署八十六年度偵字第六０三七號第十五頁至十六頁）等語。己○○之證詞除了證述甲○○強拉庚○○下車外，另證述被告乙○○於甲○○將庚○○強拉下車，庚○○在車後掙扎時，下車幫忙欲制服庚○○，並說對庚○○頭部
    灌一槍就好等情。
  5.然己○○上揭有關乙○○幫忙甲○○強拉庚○○下車，並說對庚○○頭部灌一槍
    就好之證言，身為被害人之庚○○卻未作相同之指述；且依前所述，乙○○係另
    行起意持槍殺害許坤華，則仍被押在車上之庚○○、己○○，心中當深感不安，
    不知自己會否成為下一個受害者；從前揭庚○○指稱：伊等在車內懇求稱「伊等
    是童年朋友，何必這樣」，後來渠（指甲○○）亦上車，車子繼續開往水上鄉柳
    林村，由乙○○停車下來打電話，隨後即上車，由丙○○繼續將車子開往民雄頭
    橋往新港方向行駛等情觀之，可知庚○○當時確害怕遭殺害，然甲○○還能聽其
    之求情，或許甲○○與庚○○彼此間有恩怨存在，尚難認甲○○有非要置庚○○
    於死地之意思，亦無從看出乙○○與甲○○間有何殺害庚○○之犯意聯絡。另庚○○於本院審理時證稱「甲○○叫下車，並未說要給伊死等不好聽的話，因他有
    戴手套，我第一個反應是他要殺我，不然為什麼要我下車，那是我自己想的，第
    二次要我下車，我就去搶槍（見本院更一審九十三年五月四日審理筆錄）；足見
    庚○○當時之心境，係依自己之判斷，認恐會遭殺害，一下車便馬上搶槍，惟此
    亦尚不足認甲○○當時已有要下手殺人之決意或著手行為，亦無證據證明被告乙○○斯時亦有殺人之犯意聯絡或行為分擔。尚不能據此證言，即認被告乙○○有
    殺害庚○○未遂之犯行。
  6.警方在共犯癸○○所有之車牌ＵＲ─八五二八號自小客車上所採集之指紋，送內
    政部刑事警察局鑑定結果，確多屬被告乙○○、甲○○及丙○○等人，有該局八
    十六、九、十七局紋字第四六八號鑑定書一份及照片在卷可憑（見偵字第六０三
    七號偵查卷第一六九頁至二二一頁），堪認被害人許坤華、庚○○、己○○等三
    人確實有由被告乙○○、丙○○、甲○○以癸○○所有之車牌ＵＲ─八五二八號
    自小客車押載至嘉義縣竹崎鄉塘興村往無底潭之偏僻產業道路上，再由被告乙○○開槍射殺許坤華死亡後，續押載庚○○、己○○等二人至嘉義縣新港鄉○○村
    ○○○○道路上。惟如乙○○亦有殺害庚○○之意，為何不於槍殺許坤華後接著
    下手，而要繼續押著庚○○、己○○在偏僻之產業道路上繞行？後來甲○○究因
    何事要庚○○下車，與乙○○何關，彼此間之犯意聯絡為何？均仍有諸多不明之
    處，甲○○有無殺害庚○○之犯意亦非無疑。
  7.綜上所述，本件單憑庚○○、己○○之指證，尚不足證明甲○○當時確有要殺害
    庚○○之意，亦無證據足證乙○○與甲○○有殺人之犯意聯絡及行為分擔，況依
    庚○○所證，其因自己判斷恐遭毒手，一下車便搶甲○○手中之槍，則甲○○似
    尚未著手為殺人之行為，能否構成殺人未遂罪，仍有斟酌之處，因甲○○迄未到
    案，本部分仍有不明之處甚多，且經調查後，無事證足以認為共犯甲○○係另行
    起意槍殺庚○○，或係執行原來共謀殺害庚○○之計畫，應認被告乙○○並無殺
    害庚○○或與甲○○共謀殺害庚○○之犯意聯絡、行為分擔。
  (六)原審未詳加審究，遽認被告乙○○有與甲○○等人共同殺害庚○○未遂，即有違
    誤。被告乙○○上訴否認有此部分殺人未遂犯行，核有理由，自應將原判決關於
    此部分撤銷，詳如前述。因公訴人未就此部分起訴，故不另為無罪之諭知，併此
    敘明。
據上論斷，應依刑事訴訟法第三百六十九條第一項前段、第三百六十四條、第二百九
十九條第一項前段、八十六年十一月二十四日修正前槍砲彈藥刀械管制條例第七條第
四項、第十三條之一、刑法第二條第一項但書、第十一條前段、第二十八條、第三百
零二條第一項、第五十五條、第一百八十七條、第二百七十一條第一項、第三十七條
第一項、第三十八條第一項第一款、罰金罰鍰提高標準條例第一條前段，判決如主文
。
本案經檢察官周志榮到庭執行職務。
中　　　華　　　民　　　國　　九十三　　年　　　五　　　月　　二十五　　日
                              臺灣高等法院刑事第二十一庭
                                  審判長法  官  葉　騰　瑞
                                        法  官  莊　明　彰
                                        法  官  劉　壽　嵩
右正本證明與原本無異。
如不服本判決，應於收受送達後十日內向本院提出上訴書狀，其未敘述上訴之理由者
並得於提起上訴後十日內向本院補提理由書（均須按他造當事人之人數附繕本）。
                                        書記官  廖　婷　璇
中　　　華　　　民　　　國　　九十三　　年　　　五　　　月　　二十五　　日
附錄：本案論罪科刑法條全文
中華民國刑法第三百零二條
(剝奪他人行動自由罪)
私行拘禁或以其他非法方法，剝奪人之行動自由者，處五年以下有期徒刑
、拘役或三百元以下罰金。
中華民國刑法第一百八十七條
(加重危險物罪)
意圖供自己或他人犯罪之用，而製造、販賣、運輸或持有炸藥、棉花藥、
雷汞或其他相類之爆裂物或軍用槍砲、子彈者 ，處五年以下有期徒刑。
中華民國刑法第二百七十一條
(普通殺人罪)
殺人者，處死刑、無期徒刑或十年以上有期徒刑。
